【裁判字號】    98,訴,103
【裁判日期】    980407
【裁判案由】    違反毒品危害防制條例
【裁判全文】
臺灣彰化地方法院刑事判決  98年度訴字第103號
公  訴  人  臺灣彰化地方法院檢察署檢察官
被      告  甲○○
                    國民
上列被告因違反毒品危害防制條例案件，經檢察官提起公訴（97
年度毒偵字第4194號），於本院準備程序中，被告就被訴事實為
有罪之陳述，經合議庭裁定由受命法官獨任進行簡式審判程序，
，判決如下：
    主  文
甲○○施用第一級毒品，處有期徒刑玖月。
扣案之海洛因壹包（淨重壹點壹玖公克)沒收銷燬之；扣案之塑
膠勺管1支沒收之。
    犯罪事實
一、甲○○前於民國87年間，因施用毒品案件，經依法院裁定送
    觀察、勒戒後，認無繼續施用毒品之傾向，於87年7月7日執
    行完畢釋放。復於90年間，因施用第一級毒品案件，由臺灣
    彰化地方法院檢察署檢察官聲請強制戒治並提起公訴，強制
    戒治部分於90年11月29日停止其戒治處分執行完畢；其刑事
    案件部分，經本院於90年8月25日以90年度訴字第783號案判
    處有期徒刑1年2月確定，其後復經減刑為有期徒刑7月；又
    於90年間，因犯強盜案件，經最高法院於92年4月3日以92年
    台上字第1723號判處有期徒刑6年確定，上開二案件定應執
    行刑為有期徒刑6年5月確定，並經入監執行，於97年3月31
    日縮短刑期假釋出監，並付保護管束至97年10月24日止（尚
    未構成累犯）。猶未戒除毒癮，復基於施用第一級毒品之犯
    意，於假釋期間即97年10月20日10時許，在其停放於彰化縣
    員林鎮○○路旁之自小客車內，將第一級毒品海洛因粉末摻
    入香煙內點燃吸食煙霧之方式，施用第一級毒品海洛因1次
    。嗣於97年10月20日13時45分許，為警盤查，當場扣得第一
    級毒品海洛因1小包（淨重1.19公克）及摻有海洛因支香菸1
    支及塑膠勺管1支，始循線知悉上情。
二、案經彰化縣警察局員林分局報告臺灣彰化地方法院檢察署檢
    察官偵查起訴。
        理  由
一、按除被告所犯為死刑、無期徒刑、最輕本刑為3 年以上有期
    徒刑之罪或高等法院管轄第1 審案件者外，於前條第1 項程
    序進行中，被告先就被訴事實為有罪之陳述時，審判長得告
    知被告簡式審判程序之旨，並聽取當事人、代理人、辯護人
    及輔佐人之意見後，裁定進行簡式審判程序；除簡式審判程
    序及簡易程序案件外，第1 審應行合議審判，刑事訴訟法第
    273 條之1 第1 項、第284 條之1 分別定有明文。本件被告
    甲○○所涉係死刑、無期徒刑、最輕本刑為3 年以上有期徒
    刑之罪或高等法院管轄第1 審案件以外之罪，並於本院行準
    備程序時就被訴事實為有罪之陳述，本院合議庭依前揭規定
    ，經評議結果，裁定改由受命法官獨任行簡式審判程序。
二、上開犯罪事實，業據被告甲○○於警詢、偵查及本院審理時
    坦承不諱，且警方經被告同意採集其尿液送驗結果，確呈毒
    品嗎啡陽性反應，此有彰化縣警察局員林分局委託檢驗尿液
    代號與真實姓名對照認證單1紙及詮昕科技股份有限公司於
    97年10月31日出具之濫用藥物尿液檢驗報告1紙附卷可稽，
    足徵被告之自白確與事實相符，堪以採信。本件事證明確，
    被告上開犯行洵堪認定，應依法論科。
三、按施用第一、二級毒品為犯罪行為，毒品危害防制條例第10
    條定有處罰明文。故施用第一、二級毒品者，依前揭規定本
    應科以刑罰，惟基於刑事政策，對合於一定條件之施用者，
    則依同條例第20條、第23條之規定，施以觀察、勒戒及強制
    戒治之保安處分。又毒品危害防制條例於92年7月9日修正公
    佈，自93年1月9日施行，其中第20條、第23條將施用毒品之
    刑事處遇程式，區分為「初犯」及「5年內再犯」、「5年後
    再犯」。依其立法理由之說明：「初犯」，經觀察、勒戒或
    強制戒治後，應為不起訴處分或不付審理之裁定；經觀察、
    勒戒或強制戒治執行完畢釋放後，「5年內再犯」者，因其
    再犯率甚高，原實施之觀察、勒戒及強制戒治既已無法收其
    實效，爰依法追訴或裁定交付審理。至於經觀察、勒戒或強
    制戒治執行完畢釋放後，「5年後再犯」者，前所實施之觀
    察、勒戒或強制戒治已足以遮斷其施用毒品之毒癮，為期自
    新及協助其斷除毒癮，仍適用「初犯」規定，先經觀察、勒
    戒或強制戒治之程式。從而依修正後之規定，僅限於「初犯
    」及「5年後再犯」二種情形，始應先經觀察、勒戒或強制
    戒治程式。倘被告於5年內已再犯，經依法追訴處罰，縱其
    第3次（或第3次以上）再度施用毒品之時間，在初犯經觀察
    、勒戒或強制戒治執行完畢釋放5年以後，已不合於「5年後
    再犯」之規定，且因已於「5年內再犯」，顯見其再犯率甚
    高，原實施觀察、勒戒或強制戒治，已無法收其實效，即應
    依該條例第10條處罰。至於第3次（或第3次以上）施用毒品
    之時間，是否宜有期間限制？以多久為適宜？則分屬刑事政
    策、專門醫學之範圍，非審判機關所能決定，有待循立法途
    徑解決（最高法院97年度第5次刑事庭會議決議及97年度臺
    非字第348、390、405、406、423號判決意旨參照）。查本
    件被告因施用毒品案件，經依法院裁定送觀察、勒戒後，認
    無繼續施用毒品之傾向，於87年7月7日執行完畢釋放。復於
    90年間，因施用第一級毒品案件，由臺灣彰化地方法院檢察
    署檢察官提起公訴並聲請強制戒治，其刑事案件部份，經本
    院以90年度訴字第783號案判處有期徒刑1年2 月確定；強制
    戒治部分於90年11月29日停止其處分執行完畢等情，有臺灣
    彰化地方法院檢察署刑案資料查註紀錄表及臺灣高等法院被
    告前案紀錄表各1份在卷可考，其再犯本件施用第一級毒品
    犯行，按諸前揭說明，即與5年後再犯之情形有別，自應逕
    行追訴。
四、核被告甲○○所為，係犯毒品危害防制條例第10條第1 項之
    施用第一級毒品罪。被告持有第一級毒品進而施用，其持有
    第一級毒品之低度行為，應為其施用第一級毒品之高度行為
    吸收，不另論罪。爰審酌被告有如犯罪事實欄所載之前科紀
    錄，及其之智識程度、品行、犯罪之動機、目的，且因施用
    毒品而送觀察、勒戒及強制戒治處分，猶不知悔改，未能戒
    除毒癮，於假釋期間，再施用毒品，顯乏禁絕毒害之決心，
    暨其犯後尚知坦承犯行等一切情狀，量處如主文第一項所示
    之刑。
五、另扣案之粉末乙包，經送法務部調查局檢驗結果，確為第一
    級毒品海洛因（淨重1.19公克)，有該局濫用藥物實驗室鑑
    定書在卷可稽，應依毒品危害防治條例第18條第1項前段宣
    告沒收銷毀。又扣案之塑膠勺管乙支，為被告所有且供本件
    施用毒品之工具，應依刑法第38條第1項第2款，宣告沒收。
據上論斷，應依刑事訴訟法第273條之1第1項、第299條第1 項前
段，毒品危害防制條例第10條第1項、第18條第1項前段，刑法第
11條前段、第38條第1項第2款，判決如主文。
本案經檢察官鄭少玨到庭執行職務。
中    華    民    國    98    年    4     月    7     日
                  刑事第六庭      法  官  張德寬
以上正本證明與原本無異。
如不服本判決應於收受判決後10日內向本院提出上訴書狀，並
應敘述具體理由。其未敘述上訴理由者，應於上訴期間屆滿後
20日內向本院補提理由書(均須按他造當事人之人數附繕本)
「切勿逕送上級法院」。
中    華    民    國    98    年    4    月    7    日
                                 書記官  黃得翔
附錄本案論罪科刑法條全文：
毒品危害防制條例第10條
施用第一級毒品者，處 6 月以上 5 年以下有期徒刑。
施用第二級毒品者，處 3 年以下有期徒刑。


司法院資訊處製作；財團法人民間司法改革基金會備份。
